【裁判字號】    90,上易,321
【裁判日期】    900301
【裁判案由】    侵占
【裁判全文】
臺灣高等法院刑事判決                              九十年度上易字第三二一號
    上  訴  人
    即  被  告  乙○○
右上訴人因侵占案件，不服臺灣板橋地方法院八十九年度易字第二三七０號，中華民
國八十九年十月十二日第一審判決（起訴案號：臺灣板橋地方法院檢察署八十九年度
偵字第九一０四號）提起上訴，本院判決如左：
    主  文
原判決撤銷。
乙○○連續意圖為自己不法之所有，而侵占對於業務上所持有之物，累犯，處有期徒
刑捌月。
    事  實
一、乙○○曾因妨害自由案件，經臺灣板橋地方法院於民國（下同）八十四年十一月
    十四日以八十四年度訴字第一七五五號判處有期徒刑六月，如易科罰金以銀元三
    百元折算一日，而於八十五年四月十日易科罰金執行完畢，仍不知悛悔。於八十
    八年九月至八十九年二月間受僱在廣東省深圳市沙井崗頭工業區甲○○所經營之
    恆申五金塑膠電子廠擔任業務經理，負責收取客戶貨款等職務，係從事業務之人
    ，依規定所收取客戶之貨款，應於當日繳交；乃竟意圖為自己不法所有並基於概
    括之犯意，先後於附表所列時間，在廣東省深圳市收取錦橋公司等客戶如附表所
    示之貨款後，竟未依規定於當日繳交恆申五金塑膠電子廠，而連續在廣東省深圳
    市將之侵占入己，加以花用。
二、案經甲○○訴請台灣板橋地方法院檢察署檢察官偵查起訴。
    理  由
一、訊之被告乙○○在本院審理中雖坦承於附表所列時地收取客戶之貨款未繳回恆申
    五金塑膠電子廠，但矢口否認有侵占之犯行，辯稱：伊於八十七年五月間及八十
    九年七月間，兩次在深圳市遺失護照，前述支票亦分兩次夾在護照中遺失云云。
    惟查，前揭事實，業據被告乙○○於檢察官偵查及原法院審理中坦承不諱，核與
    告訴人甲○○指訴之情節相符，並有切結書一紙、記帳憑證及收據影本七紙附在
    偵查卷第六頁至第十三頁可稽。被告雖辯稱該等支票係夾在護照中不慎遺失等語
    ，然並未據其提出任何相關證據以供本院調查，所供是否屬實，已容懷疑。況被
    告所述兩次遺失護照時間，一次於八十七年五月間，當時被告根本尚未收取得本
    案支票，自無夾在護照中一同遺失之理；另一次八十九年七月間已在本案發生、
    被告書具切結書表明願意償還之後，客戶所簽發之支票早已逾兌領期限甚久，被
    告豈有不將之繳交公司，而徒然將該等支票放置在護照中等待日後遺失之理？被
    告所辯顯與常情有違，自不足採。其罪證明確，犯行已堪認定。
二、核被告所為，係犯刑法第三百三十六條第二項之業務侵占罪。被告先後多次犯行
    ，時間緊接，所犯構成要件相同，顯係基於同一概括犯意而為，應依連續犯之規
    定論以一罪並加重其刑。又被告前曾因妨害自由案件，經臺灣板橋地方法院於八
    十四年十一月十四日以八十四年度訴字第一七五五號判處有期徒刑六月，如易科
    罰金以銀元三百元折算一日，而於八十五年四月十日易科罰金執行完畢，有本院
    被告全國前案紀錄表附在本院卷可稽，其於有期徒刑執行完畢五年以內再犯有期
    徒刑以上之本罪，為累犯，應依法遞予加重其刑。
三、原審據以論罪科刑，固非無見。惟誤認被告係先後於八十八年九月二十八日、十
    月二十六日、十月三十一日、八十九年一月二十七日、二月二十日、二月二十六
    日、二月二十八日，侵占本案款項，尚有未洽。被告之上訴意旨否認犯罪，雖無
    理由；然原判決既有前述之可議，仍屬無可維持，應由本院予以撤銷改判。爰審
    酌被告之犯罪動機在謀取不法財物，其手段雖屬平和，然侵占金額甚鉅，犯罪後
    仍飾詞卸責之態度等一切情狀，量處如主文所示之刑。又，被告雖已與告訴人成
    立和解，然因其所犯本案之罪為累犯，依法不得為緩刑之宣告，併此敘明。
據上論斷，應依刑事訴訟法第三百六十九條第一項前段、第三百六十四條、第二百九
十九條第一項前段，刑法第五十六條、第三百三十六條第二項、第四十七條，罰金罰
鍰提高標準條例第一條前段，判決如主文。
本案經檢察官柯晴男到庭執行職務。
中      華      民      國    九十      年      三      月      一      日
                              臺灣高等法院刑事第十二庭
                                  審判長法  官   劉  景  星
                                        法  官   陳  志  洋
                                        法  官   陳  博  志
右正本證明與原本無異。
不得上訴。
                                        書記官   陳  嘉  文
中    華    民    國     九十     年      三        月      二          日
附錄本判決論罪科刑法條：
刑法第三百三十六條
  對於公務上或因公益所持有之物，犯前條第一項之罪者，處一年以上七年以下有
  期徒刑，得併科五千元以下罰金。
  對於業務上所持有之物，犯前條第一項之罪者，處六月以上五年以下有期徒刑，得
  併科三千元以下罰金。
  前二項之未遂犯罰之。
附表：
編號  收款時間    付款客戶      金          額        備              註
一  88年9 月28日  錦橋公司    港幣六萬六千七百元
二  88年9 月29日  錦橋公司    港幣一萬一千七百元      客戶以同額支票付款
三  88年10月26日  錦橋公司    港幣三千六百九十元      客戶以同額支票付款
四  89年1 月16日  泰鎂公司    美金一八五二．四元
五  89年1 月26日  錦橋公司    港幣五千五百四十元      客戶以同額支票付款
六  89年2 月20日  同聲公司    港幣五萬零八十五元      客戶以支票付款
七  89年2 月28日  采橘公司    港幣六千五百二十八元    客戶以同額支票付款


司法院資訊處製作；財團法人民間司法改革基金會備份。
